【裁判字號】    90,上易,935
【裁判日期】    900531
【裁判案由】    詐欺
【裁判全文】
臺灣高等法院臺中分院刑事判決                      九十年度上易字第九三五號
    上  訴  人
    即  被  告  乙○○
右上訴人，因被告詐欺案件，不服臺灣彰化地方法院八十九年度易字第一一七六號，
中華民國八十九年十一月七日第一審判決（起訴案號：臺灣彰化地方法院檢察署八十
九年度偵緝字第六八號），提起上訴，本院判決如左：
    主  文
原判決撤銷。
乙○○連續意圖為第三人不法之所有，以詐術使人將本人之物交付，處拘役伍拾日，
如易科罰金，以參佰元折算壹日。
    事  實
一、乙○○係彰化縣員林鎮○○路○段五二號隆輝股份有限公司（下稱隆輝公司）之
    負責人，其明知隆輝公司於民國（下同）八十四年十二月間起，財物已陷支付困
    難，竟基於意圖為隆輝公司不法所有之概括犯意，自八十四年十二月間起至八十
    五年五月間止，連續多次以隆輝公司之名義，向設於彰化縣員林鎮○○路五十七
    號之義豐印刷股份有限公司（下稱義豐公司），佯稱訂購紙盒及自黏紙，並隱瞞
    隆輝公司財務困難之事實，允以現金支付貨款，並約明每月結帳，致義豐公司不
    疑有他，陷於錯誤而依約於八十四年十二月十三日、十二月三十日、八十五年一
    月五日、一月二十六日、五月八日、五月九日、五月十四日，依序交付新台幣（
    下同）一萬五千元、四萬二千元、八千元、九千元、三萬七千五百元、一萬一千
    元、六千八百元之貨品，貨款總額為十二萬九千三百元。乙○○於上述期間，藉
    故未依約付款，僅於八十五年三月十八日，因義豐公司之多次催討，始交付發票
    人為隆輝公司、付款人為華南商業銀行員林分行、帳號000000000號，
    發票日為八十五年六月五日，金額三萬八千元、支票號碼ＶＢ0000000號
    之支票一紙，以茲支付部分貨款，餘款均未給付，惟該支票嗣經義豐公司依法提
    示，亦因該存款帳戶已於八十五年四月五日列為拒絕往來戶而遭退票，義豐公司
    求償無門，始知受騙。
二、案經義豐公司訴請臺灣彰化地方法院檢察署檢察官偵查起訴。
    理  由
一、右揭犯罪事實，業據上訴人即被告（下稱被告）乙○○，於原審及偵查中坦承有
    於右揭時地，以隆輝公司負責人名義向告訴人義豐公司訂購貨物，而貨款均未給
    付等事實，惟矢口否認有詐欺犯行，並於原審辯稱：其因工廠倒閉，並遭他人倒
    帳，故無法支付貨款云云。惟查，右揭詐欺犯罪事實，迭據告訴代理人江素燕，
    於偵查中原審時指訴甚詳，並有出貨明細表、支票及退票理由單影本附卷可稽。
    而被告亦不諱言隆輝公司於八十四年間即週轉困難，並於向告訴人訂貨之時，隆
    輝公司有向他人借錢等情節在卷，參諸被告交付予告訴人支付部分貨款之上開支
    票，該帳戶於八十四年十二月一日首張退票，於八十五年四月五日列為拒絕往來
    戶，此有華南商業銀行員林分行八十八年十一月十五日華員存字第二七四號函文
    附於偵查卷可參，足見隆輝公司已於八十四年十二月間即陷於支付困難，被告為
    該公司之負責人，其明知隆輝公司之財務狀況不佳，竟予以隱瞞，並允以現金支
    付貨款而向告訴人訂購貨物，自堪認定被告有詐欺犯行，甚為顯然。又被告於隆
    輝公司之上開支票存款帳戶列為拒絕往來戶後，仍於八十五年五月間多次，向告
    訴人公司訂貨並受領，其具不法所有之意圖，至為灼然。被告於偵查中所聲請傳
    喚之證人吳茂雄，依伊於偵查中所供云云，尚難為被告有利之認定，是被告上開
    空口所辯，無非係卸責之詞，難以採信。此外，被告於本院審理時並未提出任何
    證據以供調查，其所寄之和解內容，亦不能為其未有詐欺之有利認定，從而，本
    件事證已臻明確，被告犯行堪予認定。
二、核被告所為，係犯刑法第三百三十九條第一項詐欺取財罪。其先後多次詐欺犯行
    ，時間緊接，所犯犯罪構成要件相同，係基於概括犯意為之，為連續犯，應以一
    罪論處，並加重其刑。原審經審理結果，認被告罪證明確，予以論科，固非無見
    。但告訴人於偵查中就該公司交貨內容，提出出貨明細表為憑，被告經檢察官訊
    問時，亦不否認該交貨事實，核與告訴代理人所供相符，則原審於事實欄未明確
    載明認定該交貨日期，自有未合。又被告犯罪後，刑法第四十一條得易科罰金之
    法定最重本刑，已由三年提高至五年，並於九十年一月十日修正公布，於同月十
    二日生效施行，且依刑法施行法第三條之一第二項「未諭知得易科罰金之處罰者
    ，亦同」，可見未判決確定之刑事案件，如法定最重本刑為五年以下有期徒刑，
    且經宣告被告有期徒刑在六月以下時，即應依法諭知易科罰金之折算標準，至為
    顯明，則經比較新舊法之規定，自應以新法有利於被告，是原審量處被告拘役五
    十日，未及適用該法律，亦有違誤。被告提起上訴，否認有上開犯行，固非可取
    。但原判決既有上開可議，即屬無可維持，應由本院撤銷改判。爰審酌被告犯罪
    之動機、目的、手段、所生危害、犯罪後態度及至今雖與告訴人和解，但自九十
    年六月起始分期給付等一切情狀，量處如主文第二項所示之刑，並諭知易科罰金
    之折算標準，以示懲儆。又被告受合法傳喚，無正當理由不到庭，爰不待其陳述
    ，逕行判決如上。
據上論斷，應依刑事訴訟法第三百六十九條第一項前段、第三百六十四條、第三百七
十一條、第二百九十九條第一項前段，刑法第五十六條、第三百三十九條第一項、第
四十一條第一項、第二條第一項前段，刑法施行法第三條之一第二項，罰金罰鍰提高
標準條例第一條前段、第二條，判決如主文。
本案經檢察官甲○○到庭執行職務
中      華      民      國      九十       年     五     月    三十一   日
                              臺灣高等法院臺中分院刑事第二庭
                                    審判長法  官  羅  禮  政
                                          法  官  江  錫  麟
                                          法  官  蔡  聰  明
右正本證明與原本無異。
不得上訴。
                      書記官    瑞  芳
中      華      民      國      九十       年     五     月    三十一   日
刑法第三百三十九條：
意圖為自己或第三人不法之所有，以詐術使人將本人或第三人之物交付者，處五年以
下有期徒刑、拘役或科或併科一千元以下罰金。
以前項方法得財產上不法之利益或使第三人得之者亦同。
前二項之未遂犯罰之。
                                                                        Ｒ


司法院資訊處製作；財團法人民間司法改革基金會備份。
